【裁判字號】    92,上易,2168
【裁判日期】    921128
【裁判案由】    詐欺
【裁判全文】
臺灣高等法院臺中分院刑事判決                  九十二年度上易字第二一六八號
    上  訴  人
    即 自訴 人  丁○○
    被      告  丙○○
                甲○○
                乙○○
右上訴人因被告詐欺案件，不服臺灣台中地方法院九十二年度自字第三三三號中華民
國九十二年十月十三日第一審判決，提起上訴，本院判決如左：
      主  文
原判決撤銷。
本件自訴不受理。
      理  由
一、本件自訴意旨略以：被告丙○○原為中贏空調公司負責人，於民國九十年初向自
    訴人丁○○購買空調設備，貨款為新臺幣（下同）六十二萬七千九百七十八元，
    被告丙○○開立發票人為中贏空調公司，票號分別為ＰＡ0000000號、Ｐ
    Ａ0000000號，金額分別為三十二萬四千六百七十八元及三十萬三千三百
    元之支票二紙予自訴人。後上開二紙支票到期不獲兌現，自訴人於同年四月份找
    被告丙○○、甲○○夫妻二人換票，被告甲○○即交付工薈冷凍空調工程有限公
    司（下稱工薈公司）代表人林江靜簽發號碼ＺＡ0000000號、ＺＡ000
    0000號，發票日為九十年六月十八日、同年七月三日，金額各九十萬元、六
    十萬元之本票二紙，以清償自訴人上開貨款，然被告丙○○、甲○○二人卻表示
    要以票款十萬元償還二萬元貨款，故票款一百五十萬元中，只抵上開三十萬元貨
    款，剩餘票款一百二十萬元欲向自訴人支借周轉，自訴人因此再交付現金一百二
    十萬元給被告甲○○，被告甲○○再拿去匯給被告乙○○，以抵積欠被告乙○○
    的帳款，事後票款不獲兌現，因認被告三人涉有刑法第三百三十九條第一項詐欺
    罪嫌云云。
二、按修正前刑事訴訟法第三百二十三條第一項原規定：「同一案件經檢察官終結偵
    查者，不得再行自訴」，係採「自訴優先於偵查」之原則，惟為避免利用自訴程
    序干擾檢察官偵查犯罪，或利用告訴，再改提自訴，以恫嚇被告，同一案件既經
    檢察官依法開始偵查，告訴人或被害人之權益當可獲得保障，由檢察官依法處理
    已足，要無使用自訴制度之必要，是修正後刑事訴訟法第三百二十三條第一項即
    改採「公訴優先於自訴」之原則，該條第一項規定：「同一案件，經檢察官依第
    二百二十八條規定開始偵查者，不得再行自訴。但告訴乃論之罪，經犯罪之直接
    被害人提起自訴者，不在此項」。是依上理由觀之，於該條條文修正後，同一案
    件經檢察官偵查終結後，再行起訴，依修正後刑事訴訟法第三百二十三條第一項
    前段之規定，仍不得再行提起自訴。又不得提起自訴而提起，應諭知不受理之判
    決，同法第三百三十四條亦有明定。
三、經查，本件自訴人丁○○自訴被告丙○○、甲○○、乙○○等三人之右開犯罪事
    實，前經自訴人向臺灣臺中地方法院檢察署檢察官提出告訴，並經該署檢察官實
    施偵查後，於民國九十一年五月十日及同年六月二十五日終結偵查，而以該署九
    十一年度偵字第四五九二號、九十一年度偵緝字第三九五號處分書為不起訴處分
    後，自訴人即該案告訴人丁○○不服，就九十一年度偵緝字第三九五號案件向臺
    灣高等法院臺中分院檢察署聲請再議後，經該署檢察長於九十一年八月二十四日
    以九十一年度上聲議字第四四四號處分書駁回再議確定在案，此有各該處分書附
    卷足參，是自訴人就被告丙○○、甲○○、乙○○等三人前揭犯罪事實，於偵查
    終結為不起訴處分確定後，復就同一事實於九十二年四月二十二日提起本件自訴
    ，揆諸前開說明，自應依同法第三百三十四條之規定，諭知不受理之判決。
四、原審諭知不受理之判決，固非無見，惟按修正後刑事訴訟法第三百二十三條第一
    項、第三百三十四條就此項情形（即檢察官偵查終結後，就同一案件再行提起自
    訴）應為不受理之判決既有明文規定，自無適用同法第三百四十三條準用第三百
    零四條第四款之餘地，是原審適用同法第三百四十三條準用第三百零四條第四款
    之規定，諭知不受理之判決，即有未洽，自訴人上訴意旨略以：本件應係貨款而
    非借款，而所有之票款均係用以清償貨款，完全與借款無涉，且都是被告等人共
    同策畫所陷害，被告甲○○佯稱如不依其所提之債務處理方式，如果將支票交給
    其他債權人，自訴人就無法獲償，致自訴人陷於錯誤才陸陸續續又貸借款項，如
    果不是因被告等人說是要清償債務，自訴人就不會遭被告甲○○夫妻所欺騙云云
    ，指摘原判決不當，雖無理由，但原判決既有上述可議之處，即屬無可維持，自
    應由本院將原判決撤銷改判，並不經言詞辯論逕依同法第三百三十四條諭知不受
    理之判決。
據上論結，應依刑事訴訟法第三百六十九條第一項前段、第三百六十四條、第三百三
十四條、第三百四十三條、第三百零七條，判決如主文。
中      華      民      國      九十二    年    十一    月    二十八    日
                                   臺灣高等法院臺中分院刑事第十庭
                                         審判長法  官  林  照  明
                                               法  官  王      銘
                                               法  官  蔡  名  曜
右正本證明與原本無異。
不得上訴。
                                               書記官  許  哲  禎
中      華      民 國    九十二     年     十二     月     一      日
                                                                        Ｆ


司法院資訊處製作；財團法人民間司法改革基金會備份。
